【裁判字號】    97,聲,329
【裁判日期】    971027
【裁判案由】    訴訟救助
【裁判全文】
臺灣高等法院民事裁定                   97年度聲字第329號
聲  請  人  甲○○
            乙○○○
上列聲請人與相對人中華民國間國家賠償再審事件，聲請人因對
於中華民國97年7月31日臺灣臺北地方法院97年度再字第14號所
為裁定提起抗告（本院97年度抗字第1477號），聲請訴訟救助，
本院裁定如下：
    主      文
聲請駁回。
聲請訴訟費用由聲請人負擔。
    理      由
一、按訴訟救助須以當事人無資力支出訴訟費用及非顯無勝訴之
    望為要件，民事訴訟法第107條定有明文。關於無資力支出
    訴訟費用之事由，應提出可使法院信其主張為真實並能即時
    調查之證據，以釋明之，此觀民事訴訟法第109條第2項、第
    28 4條之規定自明；又所謂顯無勝訴之望者，係指聲請訴訟
    救助之當事人所提起之訴或上訴依其主張之事實於法律上本
    無獲得勝訴之望。
二、本件聲請意旨略以：聲請人甲○○雖擁有一筆面積19平方公
    尺，價值新台幣（下同）263,580元之畸零田地、動產1萬元
    ，但負債1萬元，且收入僅約7千元；聲請人乙○○○為高齡
    90 歲又無工作能力及每月僅3千元老人年金收入之老人。以
    伊等之現況，符合社會救助法第10條規定之低收入戶，屬生
    活困窘無資力支付訴訟費用，此為公眾周知及法律推定之事
    實，依民事訴訟法第278條、第281條規定，伊等聲請訴訟救
    助，自毋庸就無資力支出訴訟費用負舉證之責云云，並提出
    伊等2人之財政部臺灣省北區國稅財產歸屬資料清單、財政
    部臺灣省北區國稅局96年度綜合所得稅各類所得資料清單、
    郵政存簿儲金簿各1份，以及聲請人甲○○名義之玉山牙醫
    診所診斷證明書、中央健康保險局保險費暨滯納金欠費單各
    1份（均為影本）為其論據。
三、經查：
    (一)依聲請人提出之財政部臺灣省北區國稅財產歸屬資料清單
      、財政部臺灣省北區國稅局96年度綜合所得稅各類所得資
      料清單、郵局政存簿儲金簿影本觀之，聲請人甲○○擁有
      一筆面積19.10平方公尺土地，現值金額為263,580元，且
      於96年度另有87,700元之資薪收入，而聲請人乙○○○亦
      擁有一筆面積19.10平方公尺土地，現值金額為252,120元
      ，且每月有敬老金3,000元收入。故聲請人既自承分別擁
      有土地、薪資及老人年金收入，即無從認其等無資力繳納
      抗告費用1千元。
    (二)又聲請人就臺灣臺北地方法院97年度重訴字第450號請求
      損害賠償事件提起再審之訴，繫屬於該法院97年度再字第
      14 號，嗣經該法院於97年7月31日以其等未明確表明有何
      合於法定再審事由之具體情事，難謂已合法表明再審理由
      ，認再審之訴為不合法，予以裁定駁回，有民事裁定一份
      附卷可稽（見本院卷第22頁）。抗告人雖提起抗告，繫屬
      於本院97年度抗字第1477號，惟其等亦僅就原提起再審之
      訴之書狀內容反覆陳述，自難認其有勝訴之望。
    (三)綜上所述，其等聲請訴訟救助，與民事訴訟法第107條之
      規定不符，自無從准許，應予駁回。
四、據上論結：本件聲請為無理由，依民事訴訟法第95條、第78
    條、第85條第1項，裁定如主文。
中    華    民    國    97    年    10    月    27    日
                    民事第十四庭
                        審判長法  官  張  蘭
                              法  官  鄭純惠
                              法  官  邱瑞祥
正本係照原本作成。
如不服本裁定，應於收受送達後10日內向本院提出抗告狀，並應
繳納抗告費新台幣1千元。
中    華    民    國    97    年    10    月    28    日
                              書記官  明祖星


司法院資訊處製作；財團法人民間司法改革基金會備份。
